臺灣高雄地方法院刑事判決　　　　　　　93年度訴字第2482號
公　訴　人　臺灣高雄地方法院檢察署檢察官
被　　　告　丙○○
　　　　　　　　　　號
指定辯護人　本院公設辯護人甲○○
上列被告因偽造有價證券等案件，經檢察官提起公訴（93年度偵
字第23399號），本院判決如下：
    主  文
丙○○意圖供行使之用，而偽造有價證券，處有期徒刑年貳月
。附表所示偽造之支票貳紙沒收之。
    事  實
一、丙○○於民國93年3 月21日上午9 時30分許後至93年3 月29
    日間某日下午某時許，在高雄縣林園鄉○○○路481 號林園
    國中後面某處拾獲於發票人欄已簽妥發票人蘇胡金玉之署押
    及蓋妥發票人蘇胡金玉印文，但尚未填載發票日、票面金額
    之支票號碼為HE0000000 、HE0000000 號、帳號0000000 ─
    4 號、付款銀行為高雄區中小企業銀行林園分行之支票2 紙
    （為蘇于宗於93年3 月21日上午9 時30分許，在高雄縣林園
    鄉○○路160 號住處遭不詳姓名之人侵入住宅竊盜而失竊之
    物，經蘇于宗於93年3 月22日申報被竊之空白支票），竟因
    缺錢花用意圖為自己不法之所有，將之侵占入己，旋即在高
    雄縣林園鄉頂厝村過溝1 巷69弄6 號家中，意圖供行使之用
    ，擅自於前開2 紙支票上接續填載發票日為93年2 月26日、
    93年3 月10日，票據金額各為新臺幣（下同）10,000元、50
    ,000 元 ，並於上開支票背面簽名並記載其女友鍾佳容之行
    動電話號碼0000000000等內容，復基於行使上開偽造支票之
    概括犯意，連續於93年3 月29日及同年月30日，分持上開支
    票向位於高雄縣鳳山市○○路289 號中華郵政股份有限公司
    三民路郵局及位於高雄縣林園鄉○○村○○街104 號林園郵
    局提示而行使之，嗣因上開支票業經蘇于宗掛失止付而遭退
    票，始查知上情。
二、案經高雄縣警察局林園分局報請臺灣高雄地方法院檢察署檢
    察官偵查起訴。
    理  由
壹、程序部分
    按被告以外之人（包括證人、鑑定人、告訴人、被害人及共
    同被告等）於審判外之陳述雖不符刑事訴訟法第159 條之1
    至之4 等4 條之規定，而經當事人於審判程序同意作為證據
    ，法院審酌該言詞陳述或書面陳述作成時之情況，認為適當
    者，亦得為證據；當事人、代理人或辯護人於法院調查證據
    時，知有刑事訴訟法第159 條第1 項不得為證據之情形，而
    未於言詞辯論終結前聲明異議者，視為有前項之同意，同法
    第159 條之5 定有明文。立法意旨在於傳聞證據未經當事人
    之反對詰問予以核實，原則上先予排除。惟若當事人已放棄
    反對詰問權，於審判程序中表明同意該等傳聞證據可作為證
    據；或於言詞辯論終結前未聲明異議，基於尊重當事人對傳
    聞證據之處分權，及證據資料愈豐富，愈有助於真實發見之
    理念，且強化言詞辯論主義，使訴訟程序得以順暢進行，上
    開傳聞證據亦均具有證據能力。本件被告及辯護人於本院準
    備程序時就公訴人所提之供述證據及書面證據均不爭執（參
    見本院審理卷第91頁，捨棄原先於辯護意旨狀所載證據能力
    之爭執），揆諸前開說明，本案認定犯罪事實所憑之資料，
    均具有證據能力，合先敘明。
貳、實體部分
  一、訊據被告丙○○對於上開犯罪事實均坦承不諱（參見本院
      審理卷第144 頁至第147 頁），復有證人蘇于宗迭於警訊
      及本院審理時對於附表所示之系爭支票2 紙，因93年3 月
      21 日 上午9 時30分許，在高雄縣林園鄉○○路160 號住
      處遭不詳姓名之人侵入住宅竊盜而失竊遺失，並於93年3
      月22日申報掛失，扣案之支票2 紙發票人欄上之簽名與印
      文，均非其妻蘇胡金玉所簽或其印章所蓋等情證述綦詳（
      參見93年度偵字第12399 號偵查卷第3 頁至4 頁、本院審
      理卷第147 頁），此外，並有高雄縣政府警察局林園分局
      受理刑事案件報案三聯單1 紙（參見警卷第5 頁）、台灣
      票據交換所高雄市分所93年3 月31日、4 月1 日台票高字
      第0715號、第0723號函所附遺失票據申報書1 紙（參見警
      卷第13頁）、退票理由單2 紙（參見警卷第12頁、第17頁
      ）、掛失止付票據提示人資料查報表2 紙（參見警卷第15
      頁、20頁）及如附表所示偽造支票2 紙影本（參見警卷第
      11頁、第16頁）在卷可憑，被告上開自白與事實相符，堪
      信為真實。本件事證明確，被告上開犯行洵堪認定，自應
      依法論科。
  二、被告明知發票人欄已簽妥發票人蘇胡金玉之署押及蓋妥發
      票人蘇胡金玉印文，但尚未填載發票日、票面金額之支票
      2 紙係他人遺失之物，仍因缺錢花用而據為己有，並進而
      明知無簽發系爭支票之權限，而仍在發票日期、票據金額
      欄填妥如事實欄所示之日期及數額，使系爭支票成為有效
      票據而持以向金融機構提示，核被告所為，係犯刑法337
      條侵占遺失物及第201 條第1 項之偽造有價證券罪。被告
      2 次行使偽造有價證券之行為，時間緊接，手段相同，所
      犯為構成要件相同之罪名，顯係基於概括之犯意反覆而為
      ，為連續犯，應論以一罪。被告偽簽發票日期、票據金額
      之行為係偽造有價證券之階段行為，為偽造有價證券罪所
      吸收，被告偽造有價證券後進而行使，其行使偽造有價證
      券罪之低度行為，應為偽造之高度行為所吸收，均不另論
      罪。又被告於偽造以蘇胡金玉名義開立之支票2 紙，其法
      益之享有人僅有一人，應認侵害之法益同一，且其數行為
      係同時同地或密切接近之時地實施，其行為獨立性極為薄
      弱，依社會上一般觀念，在時間差距上難以強行分開，應
      屬接續犯，屬實質上一罪。被告侵占遺失物之目的，在於
      意圖供行使之用而偽造有價證券，被告所犯上開2 罪，有
      方法目的之牽連關係，應從一重之偽造有價證券罪論處。
      公訴人雖僅就被告偽造有價證券之犯行提起公訴，然檢察
      官就犯罪事實一部起訴者，其效力及於全部，刑事訴訟法
      第267 條定有明文，被告侵占遺失物部分之犯罪事實，與
      前揭論罪科刑之偽造有價證券部分之犯罪事實，有牽連犯
      之關係，已如前述，本院自應就屬於裁判上一罪之侵占遺
      失物部分一併加以審理。爰審酌被告犯罪之動機係因缺錢
      花，而偽造他人之支票持以行使，足損害於蘇胡金玉之信
      用及支票交易安全，惟偽造之支票均未兌現，所生危害尚
      非重大，犯後亦坦承犯行，態度尚稱良好等一切情狀，量
      處如主文所示之刑。偽造之如附表所示之支票2 張係偽造
      之有價證券，不問屬於犯人與否，應依刑法第205 條規定
      宣告沒收，至於支票上偽造之蘇胡金玉之署押及偽造印文
      ，雖非被告所為，但因併同於上開支票沒收之，自無庸另
      行依刑法第219 條規定沒收。
  三、公訴意旨另以：被告另於93年3 月20日夜間，至蘇于宗位
      於高雄縣林園鄉○○村○○路160 號住處，以打開上址3
      樓之安全設備陽台鐵窗方式，侵入其內竊取現金12,000元
      及黑色皮包1 只後，再於不詳時、地持黑色皮包內之蘇胡
      金玉印章，鈐蓋在皮包內蘇于宗所有之高雄區中小企業銀
      行空白支票2 紙，在發票人欄人偽造蘇胡金玉之署押，因
      認被告涉有刑法第321 條第1 項第1 款、第2 款加重竊盜
      罪嫌及於附表所示之支票上偽造蘇胡金玉之署押云云。惟
      本件公訴人認被告涉有加重竊盜犯行，無非以卷附掛失止
      付票據提示人資料查報表、報案三聯單、遺失票據申報書
      及被害人蘇于宗之證述為其所憑之論據。惟按犯罪事實應
      依證據認定之，無證據不得認定其犯罪事實，刑事訴訟法
      第154 條第2 項定有明文；又認定不利於被告之事實，須
      依積極證據，茍積極證據不足為不利於被告事實之認定時
      ，即應為有利於被告之認定，更不必有何有利之證據，亦
      有最高法院30年上字第816 號判例可資參照。訊據被告堅
      決否認有上開加重竊盜及偽造蘇胡金玉署押之犯行，辯稱
      係在林園國中後面的路拾獲等語，經查：
  （一）公訴人所認定之竊盜時點，遍查全卷書面證據及被害人
        蘇于宗之證述，均未見有失竊之情事發生，依蘇于宗之
        指訴及報案三聯單所載係於93年3 月21日上午9 時30分
        許，在高雄縣林園鄉○○路160 號住處遭不詳姓名之人
        侵入住宅竊盜，公訴人認定之竊盜時點即屬無據，即無
        成立夜間侵入住告竊盜之構成要件。
  （二）其次，公訴人認被告因侵入住宅竊盜，利用所竊得之蘇
        胡金玉之印章盜用於空白支票云云，惟證人蘇于宗於本
        院審理時業已證述附表所示之支票發票人欄上之蓋章並
        非係使用其妻蘇胡金玉之印章等情（參見本院審理卷第
        147 頁），是以，本件並無盜用蘇胡金玉印章之情事，
        公訴人認為被告利用所竊得之蘇胡金玉印章盜用於偽造
        支票上，自屬無據，亦難以此認定被告涉有加重竊盜犯
        行。
  （三）此外，依證人蘇于宗於警詢中所證述失竊物品中系爭支
        票外尚有其本人高雄區中小企業銀行之存摺1 本及其妻
        蘇胡金玉印章1 枚等語（參見93年度偵字第12399 號偵
        查卷第3 頁反面），而依扣案附表所示之支票2 紙付款
        銀行即為高雄區中小企業銀行林園分行，若被告果真為
        竊盜蘇于宗上開物品之人，對照高雄區中小企業銀行存
        摺上開戶戶名，自不難知悉扣案之支票發票人究為何人
        ，應不致於將發票人偽簽為蘇胡金玉；退步言之，縱使
        不知發票人為何人，而誤簽發票人為蘇胡金玉，亦可利
        用所竊得之蘇胡金玉印章盜用於支票上，而無須另行偽
        刻印章再蓋印於偽造之支票上，然依證人蘇于宗上開證
        述，扣案之支票上蘇胡金玉印文亦係偽造等情觀之，公
        訴人所認被告係先為竊盜犯行再利用竊得之蘇胡金玉盜
        用於扣案之系爭支票上，即有不符，自難以扣案之偽造
        支票作為被告另犯加重竊盜罪之佐證。
  （四）至於公訴人另以扣案之偽造支票2 紙上「蘇」、「玉」
        、「德」等字跡與被告當庭書寫者相符而認被告尚有偽
        造蘇胡金玉之署押云云，然公訴人既未提出上開字跡有
        何根據認定兩者相符，且經本院依職權將被告於偵查中
        所書寫之筆跡連同偽造支票2 紙之原本送請憲兵司令部
        刑事鑑識中心鑑定筆跡是否相符，經該中心函覆比對字
        跡不足若無法貿然鑑定，有影響司法審理及人民權益之
        虞，而未予鑑定，此有憲兵司令部刑事鑑識中心94年7
        月15日安鑑字第0940001601號函1 紙在卷可稽（參見本
        院審理卷第120 頁），是以，公訴人認定偽造支票上蘇
        胡金玉之署名係被告所偽簽，尚嫌速斷。
  四、綜上所述，公訴人認被告此部分涉有竊盜罪，即有未合，
      此外復查無其他證據證明被告確有公訴人所指之加重竊盜
      犯行，惟公訴意旨認此部分與前揭論罪科刑之偽造有價證
      券罪間有方法目的之牽連犯關係，屬裁判上一罪，爰不另
      為無罪之諭知。
  五、至於公訴人因被告涉犯上開加重竊盜罪嫌，而將93年度偵
      字第18462 號、93年度偵字第23199 號、93年度偵字第23
      399 號、94年度偵字第9192號、94年度偵字第17501 號案
      件，以連續犯之裁判上一罪為由移送本院併案審理，上開
      併案犯罪事實雖經被告於本院審理時均坦承不諱，惟本案
      起訴部分加重竊盜犯行，既無法證明被告確有此部分犯行
      ，已如前述，自無與併案之犯罪事實成立連續犯關係，而
      非起訴效力所及，本院自不得一併審理，爰將上開併案部
      分退回公訴人另行依法偵查，附此敘明。
據上論斷，應依刑事訴訟法第299 條第1 項前段、刑法第201 條
第1 項、第205 條、第337 條、第55條，罰金罰鍰提高標準條例
第1 條前段，判決如主文。
本案經檢察官乙○○到庭執行職務。
中      華      民      國    94    年    9   月  9   日
                鳳山法院刑事第二庭   審判長法 官  邱明弘
                                           法 官  譚德周
                                           法 官  廖建瑜
以上正本證明與原本無異。
如不服本判決，應於收受送達後10日內向本院提出上訴書狀。
中　　華　　民　　國　　94　　年　　9 　　月　　9 　　日
　　　　　　　　　　　　　　　　　　　　   書記官 張家榮
中華民國刑法第201條
意圖供行使之用，而偽造、變造公債票、公司股票或其他有價證
券者，處3 年以上10年以下有期徒刑，得併科3 千元以下罰金。
行使偽造、變造之公債票、公司股票或其他有價證券，或意圖供
行使之用，而收集或交付於人者，處1 年以上7 年以下有期徒刑
，得併科3 千元以下罰金。
中華民國刑法第205條
偽造、變造之有價證券、郵票、印花稅票、信用卡、金融卡、儲
值卡或其他相類作為提款、簽帳、轉帳或支付工具之電磁紀錄物
及前條之器械原料及電磁紀錄，不問屬於犯人與否，沒收之。
中華民國刑法第337條
(侵占遺失物罪)
意圖為自己或第三人不法之所有，而侵占遺失物、漂流物或其他
離本人所持有之物者，處 500 元以下罰金。
附表：
┌──┬───────┬─────┬───────┬───────┬─────────────┐
│編號│支票號碼      │發  票  日│金額（新臺幣）│付款人及帳號  │    發  票  人            │
├──┼───────┼─────┼───────┼───────┼─────────────┤
│ 一 │HE0000000     │93、2、26 │1萬元         │高雄區中小企業│   蘇胡金玉               │
│    │              │          │              │銀行林園分行  │                          │
│    │              │          │              │帳號0000000 ─│                          │
│    │              │          │              │4號           │                          │
├──┼───────┼─────┼───────┼───────┼─────────────┤
│ 二 │HE0000000     │93、３、10│5萬元         │  同  上      │    同上                  │
│    │              │          │              │              │                          │
│    │              │          │              │              │                          │
│    │              │          │              │              │                          │
└──┴───────┴─────┴───────┴───────┴─────────────┘
